【裁判字號】    98,易,3302
【裁判日期】    990315
【裁判案由】    毒品危害防制條例
【裁判全文】
臺灣臺北地方法院刑事判決              98年度易字第3302號
公  訴  人  臺灣臺北地方法院檢察署檢察官
被      告  甲○○
上列被告因違反毒品危害防制條例案件，經檢察官起公訴（98年
度毒偵字第2818號），被告於準備程序中就被訴事實為有罪之陳
述，經裁定改用簡式審判程序，本院判決如下：
    主  文
甲○○施用第二級毒品，累犯，處有期徒刑伍月，如易科罰金，
以新臺幣壹仟元折算壹日。扣案之第二級毒品甲基安非他命壹包
（淨重零點玖捌公克；驗餘淨重零點玖柒玖玖公克）沒收銷燬之
，及扣案甲基安非他命外包裝袋壹個沒收。
    事  實
一、甲○○前於民國88年間，因施用毒品案件，經臺灣士林地方
    法院以88年度毒聲字第2236號裁定送觀察、勒戒後，認無繼
    續施用毒品之傾向，於88年11月19日出所，並經臺灣士林地
    方法院檢察署檢察官以88年度毒偵字第858 號為不起訴處分
    確定。復於89年間，因施用毒品案件，經臺灣士林地方法院
    以89年度毒聲字第321 號裁定送觀察、勒戒後，認有繼續施
    用毒品之傾向，再經同法院以89年度毒聲字第495 號裁定令
    入戒治處所施以強制戒治，嗣經裁定停止戒治，於89年8 月
    24日釋放出所，所餘戒治期間付保護管束，於90年2 月28日
    保護管束期滿未經撤銷，強制戒治視為執行完畢，該次施用
    毒品犯行，並經臺灣士林地方法院以90年度簡字第402 號判
    決判處有期徒刑3 月確定，並於90年12月18日執行完畢。又
    因於96年間犯施用毒品案件，經臺灣板橋地方法院以96年度
    簡字第4151號判決判處有期徒刑4 月確定，並經臺灣板橋地
    方法院以97年度聲減字第261 號裁定減為有期徒刑2 月確定
    ，復因94年間犯詐欺案件，經臺灣士林地方法院以97年度簡
    字第77號判決判處有期徒刑4 月確定，嗣經臺灣士林地方法
    院以97年度聲字第747 號裁定減為有期徒刑2 月及與上開施
    用毒品案件一併定其應執行刑為有期徒刑3 月確定，甫於97
    年7 月7 日縮刑期滿執行完畢。
二、詎甲○○仍未戒除毒癮，復基於施用第2 級毒品甲基安非他
    命之犯意，於98年9 月8 日下午16時許，在位在臺北市○○
    區○○路402 巷29號2 樓之住處內，以將甲基安非他命置於
    玻璃球內以火燒烤後吸食煙霧之方式，施用甲基安非他命1
    次，並於施用後將上開玻璃球拋棄。嗣於98年9 月8 日晚間
    21時30分許，在臺北市中山區○○○路399 巷20號前，為警
    查獲，並扣得其所有供前開施用毒品之用所剩餘之第2 級毒
    品甲基安非他命1 包（淨重0.98公克，驗餘淨重0.9799），
    且經採集其尿液送驗後呈甲基安非他命陽性反應，始悉上情
    。
三、案經臺北市政府警察局中山分局報告臺灣臺北地方法院檢察
    署檢察官偵查起訴，嗣於本院準備程序進行中，甲○○就被
    訴事實為有罪之陳述，經裁定改行簡式審判程序。
    理  由
一、上開犯罪事實業據被告甲○○坦承不諱，且經將其於上開時
    、地為警查獲後，經警對其所採得之尿液送交鑑驗結果，確
    呈甲基安非他命類陽性反應，此有臺灣尖端生技醫藥股份有
    限公司98年9 月16日濫用藥物檢驗報告1 份（見臺灣臺北地
    方法院檢察署98年度毒偵字第2818號偵查卷，下稱偵卷第43
    頁）及尿液檢體委驗單1 紙（見偵卷第42頁）及扣案之第2
    級毒品甲基安非他命1 包（見偵卷第37頁）、交通部民用航
    空局航空醫務中心98年9 月21日航藥鑑字第0984767 號毒品
    鑑定書1 紙（見偵卷第50頁）等件在卷可憑，足證被告任意
    性自白與事實相符，事證明確，犯行堪以認定，應予依法論
    科。
二、按92年7 月9 日新修正之毒品危害防制條例刪除2 犯及3 犯
    之規定，一改修法前繁雜之處遇程序，僅將施用毒品者簡化
    區分為初犯、再犯，並認施用毒品者係屬病患性犯人，以觀
    察、勒戒戒除其身癮，並以強制戒治去除其心癮。經觀察、
    勒戒或強制戒治執行完畢釋放後，若係5 年後再犯該條例第
    10 條 施用毒品罪者，與同條例第20條第1 項、第2 項關於
    「初犯」之處理方式相同，檢察官應先聲請法院裁定令被告
    入勒戒處所觀察、勒戒，並視有無繼續施用毒品傾向，決定
    應予釋放、為不起訴之處分，或應聲請法院裁定令入勒戒處
    所強制戒治；若係5 年內「再犯」同條例第10條施用毒品罪
    者，依同條例第23條第2 項規定，檢察官則應依法追訴。觀
    諸該條例第20條第3 項之修正理由：「觀察、勒戒或強制戒
    治5 年後再犯者，顯見前所實施之觀察、勒戒或強制戒治已
    足以遮斷其施用毒品之癮，為期自新及協助其戒除毒癮，對
    此5年 後再犯者，爰明定仍適用初犯之規定，先經觀察、勒
    戒、強制戒治之程序。」及同條例第23條第2 項之修正理由
    ：「為配合簡化施用毒品犯之刑事處遇程序，並鑑於經觀察
    、勒戒或強制戒治執行完畢釋放後5 年內再犯者，其再犯率
    甚高，原據以實施之觀察、勒戒及強制戒治既已無法收其實
    效，自應施以刑事處遇。」，顯然如施用毒品者係前經觀察
    、勒戒或強制戒治等治療程序執行完畢5 年後，始再施用毒
    品之「初犯」，因前所執行之觀察、勒戒或強制戒治已足收
    戒除毒癮之效，自應重新執行觀察、勒戒或強制戒治等治療
    程序，並於治療程序執行完畢後，由檢察官為不起訴處分，
    毋庸對之追訴處罰；反之，在「再犯」之情形，因其先前所
    為治療程序顯未能收戒斷毒癮之效，且考量施用毒品者之再
    犯率偏高，乃簡化其刑事處遇程序，而逕予追訴處罰，不再
    施以治療程序。參酌上開立法理由，修正毒品危害防制條例
    就施用毒品者，祇於「初犯」及「5 年後再犯」二種情形，
    有其追訴條件之限制，即須於初犯經觀察、勒戒或強制戒治
    釋放後，5 年內均無施用毒品之行為，始能認其前所實施之
    觀察、勒戒或強制戒治已足遮斷毒癮，而得於5 年後再犯時
    ，再予適用初犯之規定，重行觀察、勒戒等程序。倘5 年內
    已經再犯，被依法追訴處罰，縱其第3 次（或第3 次以上）
    施用毒品之時間在初犯釋放5 年以後，即與「5 年後再犯」
    之情形有別，且因已於「5 年內再犯」，顯見其再犯率甚高
    ，原實施觀察、勒戒或強制戒治，已無法收其實效，而無5
    年戒斷期之存在，自無再經觀察、勒戒及強制戒治之必要，
    應由檢察官逕行起訴，始符新法修正之本旨。是被告曾於88
    年間，因施用毒品案件，經臺灣士林地方法院以88年度毒聲
    字第2236號裁定送觀察、勒戒後，認無繼續施用毒品之傾向
    ，於88年11月19日出所，並經臺灣士林地方法院檢察署檢察
    官以88年度毒偵字第858 號為不起訴處分確定。復於89年間
    ，因施用毒品案件，經臺灣士林地方法院以89年度毒聲字第
    321 號裁定送觀察、勒戒後，認有繼續施用毒品之傾向，再
    經同法院以89年度毒聲字第495 號裁定令入戒治處所施以強
    制戒治，嗣經裁定停止戒治，於89年8 月24日釋放出所，所
    餘戒治期間付保護管束，於90年2 月28日保護管束期滿未經
    撤銷，強制戒治視為執行完畢，該次施用毒品犯行，並經臺
    灣士林地方法院以90年度簡字第402 號判決判處有期徒刑3
    月確定，並於90年12月18日執行完畢。又於96年間，因施用
    毒品案件，經臺灣板橋地方法院以96年度簡字第4151號判決
    判處有期徒刑4 月確定，嗣經臺灣板橋地方法院以97年度聲
    減字第261 號裁定裁定減刑為有期徒刑2 月確定，甫於97年
    7 月7 日縮刑期滿執行完畢等情，有臺灣高等法院被告前案
    紀錄表1 份附卷可考（見本院卷第4 頁至第13頁），被告於
    上開觀察、勒戒程序執行完畢後，既曾於5 年內即89年間為
    施用毒品之犯行，是本次被告於上揭時、地再犯毒品危害防
    制條例第10條之罪，自非屬毒品危害防制條例第20條第3 項
    所定「再犯」之情形，而應依法追訴，附此敘明。
三、按施用甲基安非他命後會影響記憶能力及自主神經系統，判
    斷力及意志力亦均受限制，甚至引起精神錯亂，抑制呼吸，
    並具有成癮性、濫用性，戒解不易，嚴重戕害人之身心健康
    ，危害社會，故依據毒品危害防制條例第2 條第2 項第2 款
    列為第2 級毒品，不得非法施用、持有。是核被告所為，係
    犯毒品危害防制條例第10條第2 項之施用第2 級毒品罪。被
    告持有第2 級毒品之低度行為，為施用第2 級毒品之高度行
    為所吸收，不另論罪。查被告曾因於96年間施用毒品案件，
    經臺灣板橋地方法院以96年度簡字第4151號判決判處有期徒
    刑4 月確定，並經臺灣板橋地方法院以97年度聲減字第261
    號裁定減為有期徒刑2 月確定，復因94年間詐欺案件，經臺
    灣士林地方法院以97年度簡字第77號判決判處有期徒刑4 月
    確定，嗣經臺灣士林地方法院以97年度聲字第747 號裁定減
    為有期徒刑2 月及與上開施用毒品案件一併定應執行刑為有
    期徒刑3 月確定，甫於97年7 月7 日縮刑期滿執行完畢等情
    ，有前開臺灣高等法院被告前案紀錄表1 份在卷足徵，是被
    告於前次有期徒刑之執行完畢後，5 年以內故意再犯本件有
    期徒刑以上之罪，為累犯，應依刑法第47條第1 項之規定，
    加重其刑。爰審酌被告前因違反毒品危害防制條例之施用毒
    品案件，經觀察、勒戒程序及刑罰執行完畢後，仍不知戒除
    ，又於上開時、地施用第2 級毒品、施用為自戕行為、所生
    危害尚非大，惟因被告事後坦承犯行，是其犯後態度堪稱良
    好等一切情狀，量處如主文所示之刑，並諭知易科罰金之標
    準。此外，扣案之第2 級毒品甲基安非他命1 包（淨重0.98
    公克；驗餘淨重0.9799公克），應依毒品危害防制條例第18
    條第1 項前段規定沒收銷燬，至該毒品之外包裝袋1 個，為
    被告所有、保存毒品以供施用犯罪所用之物，業據被告供承
    在卷，亦應依刑法第38條第1 項第2 款規定沒收。
四、據上論斷，依刑事訴訟法第284 條之1 、第273 條之1 第1
    項、第299 條第1 項前段，毒品危害防制條例第10條第2 項
    、第18條第1 項，刑法第11條、第47條第1 項、第41條第1
    項前段、第38條第1項第2款，判決如主文。
本案經檢察官楊婉鈺到庭執行職務。
中    華    民    國    99    年    3     月    15    日
                  刑事第十七庭法  官  葉力旗
上正本證明與原本無異。
如不服本判決，應於判決送達後10日內向本院提出上訴狀 (應抄
附繕本)。
                              書記官    林碧華
中    華    民    國    99    年    3    月     15    日
附錄本案論罪科刑所依據之法條：
毒品危害防制條例第10條
施用第1級毒品者，處6 月以上5 年以下有期徒刑。
施用第2級毒品者，處3 年以下有期徒刑。

司法院資訊處製作；財團法人民間司法改革基金會備份。
